【裁判字號】    92,訴,1314
【裁判日期】    920829
【裁判案由】    偽造文書等
【裁判全文】
臺灣高雄地方法院刑事判決                        九十二年度訴字第一三一四號
    公  訴  人  臺灣高雄地方法院檢察署檢察官
    被      告  丙○○
右列被告因偽造文書等案件，經檢察官提起公訴（九十二年度偵字第四四七二號），
本院判決如左：
    主  文
丙○○共同行使偽造私文書，足以生損害於公眾及他人，累犯，處有期徒刑壹年。
偽造之「戊○○」印章一枚、偽造之「機器腳踏車新領牌照登記書」車主簽章欄內偽
造之「戊○○」印文二枚、「當舖收當物品登記簿」內偽造戊○○典當機車意思之私
文書上偽造之「戊○○」指印一枚暨偽造戊○○贖回該車意思之私文書上偽造之「戊○○」署名及指印各一枚、偽造之「汽車買賣合約書」賣方簽章欄偽造之「戊○○」
署名及指印各一枚暨偽造戊○○收受買賣價金意思之私文書上偽造之「戊○○」指印
一枚、偽造之「汽（機）車過戶登記書」原車主簽章欄內偽造之「戊○○」印文一枚
，均沒收。
    事  實
一、丙○○前因違反動產擔保交易法及毒品危害防制條例等案件，分別經本院以八十
    八年度易字第二一三０號判處有期徒刑三月，及以八十八年度鳳簡字第六六一號
    判處有期徒刑四月確定，並定應執行刑為有期徒刑六月，復因偽造文書案件，經
    臺灣屏東地方法院以八十九年度訴字第一三四號判處有期徒刑十月確定，與前案
    接續執行，甫於民國九十年七月一日縮短刑期假釋期滿執行完畢。詎仍不知悔改
    ，於九十一年三月間某日，在高雄縣大寮鄉○○路上拾獲脫離戊○○本人持有之
    「戊○○」國民身份證一張（於同年一月二十一日上午八時許，在高雄縣大寮中
    興路一０巷三號戊○○住處遭竊），竟意圖為自己不法之所有，將之侵占入己，
    再與不詳姓名、年籍自稱為「程旋慧」之成年女子（下稱「程旋慧」），共同基
    於意圖為自己不法所有、行使偽造私文書及使公務員登載不實之概括犯意聯絡，
    連續為下列犯行：(一)於同年三月二十五日，持戊○○之身分證，與「程旋慧」相
    偕至甲○○所經營位於高雄縣鳳山市海光四村之「進泰機車行」，詐稱欲以分期
    付款方式購買車牌號碼ＮＢ五─一六九號之光陽廠牌重型機車一輛，雙方洽妥該
    車分期付款總價為新臺幣（下同）六萬一千二百三十六元，共分十二期，每期繳
    付五千一百零三元之交易條件，並由「程旋慧」冒用戊○○之名義，偽造「分期
    付款申購契約書」並持以向甲○○行使，致甲○○陷於錯誤，將戊○○之資料轉
    交專案合作之「台新資融股份有限公司」（下稱「台新公司」）辦理分期付款手
    續，經台新公司審核通過後，即由丙○○於同年月二十七日持戊○○之身分證至
    「進泰機車行」，先行支付該車之頭期款及相關稅費共約七千元，並由不知情之
    車行員工持戊○○之身分證及委由不知情之刻印人員偽刻之「戊○○」印章一枚
    ，至交通部公路總局高雄區監理所辦理該車之新領牌照手續，而在「機器腳踏車
    新領牌照登記書」車主簽章欄接續蓋用該偽刻之「戊○○」印章二次，偽造「戊○○」印文二枚後，將偽造完成之申請書持以行使，致該監理機關承辦此項業務
    之公務員將戊○○係該車車主之不實事項登載於職務上所掌管之登記資料之公文
    書上，登記完峻後，甲○○遂將該車交付予丙○○，並通知台新公司將其餘之分
    期付款價金撥款予「進泰機車行」，足以生損害於戊○○、甲○○、台新公司及
    該監理機關對車籍資料管理之正確性。(二)於同年月二十七日晚上八時許，持戊○○之身分證及該車之行車執照、保險證，與「程旋慧」相偕至高雄縣鳳山市○○
    街一一三號乙○○所經營之「吉源當舖」，隱瞞該車係以分期付款購買，且僅繳
    納頭期款之事實而典當該車，並由「程旋慧」在「當舖收當物品登記簿」內乙○○所記載戊○○典當該車之資料下方偽蓋「戊○○」指印一枚，表示係戊○○本
    人典當該車之意思，而偽造該私文書並持以行使，致乙○○陷於錯誤，在收受該
    車及行車執照後，交付三萬五千元予渠等二人，足以生損害於戊○○及乙○○。
    (三)於同年四月十七日晚上六時許，持戊○○之身分證及前揭偽刻之「戊○○」印
    章，偕同「程旋慧」至高雄縣鳳山市○○○路三七九之一號丁○○所經營之「上
    華車行」，仍隱瞞該車係以分期付款購買，且僅繳納頭期款之事實，將該車以三
    萬八千元之價格出售予「上華車行」，約定定金為二千五百元，餘款由丁○○直
    接持至「吉源當舖」贖回該車，並由「程旋慧」於「汽車買賣合約書」上賣方簽
    章欄偽造「戊○○」署名及指印各一枚，而偽造該合約書並持以行使，致丁○○
    陷於錯誤，而交付二千五百元予渠等二人，「程旋慧」即在該合約書上記載「付
    清」二字，並偽蓋「戊○○」指印一枚，表示已收受買賣價金之意思，而偽造該
    私文書並持以行使，並由不知情之車行員工持戊○○之身分證及前揭偽刻之「戊○○」印章，至前揭監理機關辦理該車之過戶手續，而在「汽（機）車過戶登記
    書」原車主簽章欄蓋用該偽刻之「戊○○」印章，偽造「戊○○」印文一枚後，
    將偽造完成之申請書持以行使，致該監理機關承辦此項業務之公務員將原車主戊○○將該車過戶予新車主丁○○之不實事項登載於職務上所掌管之登記資料之公
    文書上，足以生損害於戊○○、丁○○及該監理機關對車籍資料管理之正確性。
    該車登記過戶後，丁○○即指示員工攜餘款陪同丙○○、「程旋慧」至「吉源當
    舖」欲贖回該車，由「程旋慧」在「當舖收當物品登記簿」內記載「取回４．１
    ７」等字，並偽造「戊○○」署名及指印各一枚，表示係戊○○本人贖回該車之
    意思，而偽造該私文書並持以行使，嗣因乙○○懷疑「程旋慧」之真實身分，拒
    絕其贖回該車，丁○○乃循戊○○身分證上地址向戊○○本人確認，戊○○方知
    身分證遭冒用而報警查獲上情。
二、案經高雄縣警察局林園分局報告臺灣高雄地方法院檢察署檢察官偵辦。
    理  由
一、右揭被告丙○○拾獲被害人戊○○失竊之身分證後，予以侵占入己之犯罪事實，
    業據被告於警詢及本院調查、審理中均坦承不諱，並經被害人戊○○於警詢及偵
    查中指述在卷，復有「戊○○」身分證之照片一張附卷可稽，足認被告此部分自
    白與事實相符，應堪採為論罪之依據，則被告侵占離本人所持有之物犯行，堪以
    認定。
二、訊據被告固坦承右揭詐欺犯行之客觀犯罪事實，及右揭行使偽造私文書、使公務
    員登載不實等犯行，惟矢口否認有何詐欺犯意，辯稱：當初是真的想要用分期付
    款買車，後來因為身上沒錢，想換現金週轉，才當車、賣車云云。經查，右揭被
    告夥同「程旋慧」，持被害人戊○○之身分證至「進泰機車行」，冒用被害人戊○○名義，向被害人甲○○以分期付款方式購買前揭機車，並由車行員工代為至
    監理機關辦理該車之新領牌照手續，嗣取得該車後，渠等二人再前往「吉源當舖
    」，冒用被害人戊○○之名義典當該車，致被害人乙○○在不知該車係以分期付
    款購買，且僅繳納頭期款之情形下交付三萬五千元，渠等二人復前往「上華車行
    」，將該車以三萬八千元之價格出售予「上華車行」，致被害人丁○○在不知該
    車係以分期付款購買，且僅繳納頭期款之情形下交付定金二千五百元，並由車行
    員工代為至監理機關辦理該車之過戶手續，嗣因車行員工陪同被告及「程旋慧」
    前往「吉源當舖」欲贖回該車時，因被害人乙○○懷疑「程旋慧」身分而拒絕交
    車等情，業據被告於警詢、偵查及本院調查、審理中均坦承不諱；核與被害人戊○○、甲○○、乙○○、丁○○等人分別於警詢、偵查及本院調查中指述之情節
    相符；並有新車客戶資料表、「分期付款申購契約書」、「機器腳踏車新領牌照
    登記書」、該車之統一發票、「戊○○」名義之行車執照、強制汽車責任險保險
    證、產品責任險證明卡、「當舖收當物品登記簿」、當票存根、「汽車買賣合約
    書」、「汽（機）車過戶登記書」、「丁○○」名義之行車執照等影本各一份及
    機車照片二幀在卷可佐，足認被告此部分自白與事實相符，應堪採為論罪之依據
    。至被告否認有何詐欺犯意，並以前詞置辯，惟查，被告與「程旋慧」冒用被害
    人戊○○名義，於九十一年三月二十五日至「進泰機車行」以分期付款方式購買
    該車，於同年月二十七日支付頭期款及相關稅費共約七千元，並辦妥新領牌照手
    續，取得該車後，旋至「吉源當舖」典當該車，分別分得三萬元及五千元，再於
    同日至「上華車行」出售該車，由被告分得二千五百元等情，亦據被告供承在卷
    ，則被告與「程旋慧」二人於短短三日內，先後冒用他人名義，以分期付款方式
    購車，再當車、賣車，淨賺約三萬零五百元之現金朋分花用，足見渠等於購車之
    初，即有以此方式，詐騙現金之犯意甚明，所辯係因事後缺錢使用，始當車、賣
    車換現週轉云云，顯係事後卸責之詞，委無足採。則被告右揭詐欺、行使偽造私
    文書及使公務員登載不實公文書等犯行，均堪認定。
三、核被告(一)侵占被害人戊○○失竊之身分證，所為係犯刑法第三百三十七條侵占離
    本人所持有之物罪；(二)冒用被害人戊○○之名義，至「進泰機車行」以分期付款
    方式購買前揭機車，致被害人甲○○陷於錯誤而交付該車並通知台新公司撥款；
    再隱瞞該車係以分期付款購買，且僅繳納頭期款之事實，先後至「吉源當舖」典
    當該車及至「上華車行」出售該車，致被害人乙○○、丁○○分別陷於錯誤而交
    付三萬五千元及二千五百元，所為均係犯刑法第三百三十九條第一項之詐欺取財
    罪；(三)偽造「分期付款申購契約書」並持以向被害人甲○○行使；又委由不知情
    之車行員工在「機器腳踏車新領牌照登記書」車主簽章欄偽造「戊○○」印文二
  枚後，將偽造完成之申請書持以向監理機關人員行使；又在「當舖收當物品登記
    簿」內被害人乙○○所記載被害人戊○○典當該車之資料下方偽造「戊○○」指
    印一枚，表示係被害人戊○○本人典當該車之意思，而偽造該私文書並持以向被
    害人乙○○行使；又在「汽車買賣合約書」上賣方簽章欄偽造「戊○○」署名及
    指印各一枚而偽造該合約書，及在該合約書上記載「付清」二字，並偽造「戊○○」指印一枚，表示已收受買賣價金之意思而偽造該私文書，並持以向被害人丁○○行使；又委由不知情之車行員工在「汽（機）車過戶登記書」原車主簽章欄
    偽造「戊○○」印文一枚後，將偽造完成之申請書持以向監理機關人員行使；又
    在「當舖收當物品登記簿」內記載「取回４．１７」等字，並偽造「戊○○」署
    名及指印各一枚，表示係被害人戊○○本人贖回該車之意思，而偽造該私文書並
    持以行使，足以生損害於被害人戊○○、甲○○、台新公司、乙○○、丁○○及
    監理機關對車籍資料管理之正確性，所為均係犯刑法第二百十六條、第二百十條
    之行使偽造私文書罪；(四)委由「進泰機車行」及「上華車行」員工至監理機關分
    別辦理該車之新領牌照及過戶手續，致監理機關承辦此項業務之公務員將被害人
    戊○○係該車車主及被害人戊○○將該車過戶予被害人丁○○等不實事項登載於
    職務上所掌管之登記資料之公文書上，足以生損害於被害人戊○○、丁○○及監
    理機關對車籍資料管理之正確性，所為均係犯刑法第二百十四條之使公務員登載
    不實罪。被告與「程旋慧」就上揭(二)、(三)、(四)部分犯行，均有犯意之聯絡及行為
    之分擔，皆為共同正犯。被告利用不知情之刻印人員偽造「戊○○」印章，及利
    用不知情之車行員工偽造「機器腳踏車新領牌照登記書」及「汽（機）車過戶登
    記書」等申請書並持以行使，致監理機關承辦此項業務之公務員將不實事項登載
    於職務上所掌管之登記資料之公文書上，均為間接正犯。被告偽造私文書復持以
    行使，偽造私文書之低度行為為高度之行使行為所吸收，不另論罪。又其偽造印
    章、印文、署名及指印，均為偽造私文書之部分行為，亦不另論罪。被告先後多
    次詐欺取財、行使偽造私文書及使公務員登載不實犯行，均時間緊接，犯罪構成
    要件亦均相同，顯各係基於概括犯意反覆為之，均為連續犯，應依刑法第五十六
    條之規定，論以一罪並加重其刑。再被告所犯上揭侵占離本人所持有之物、詐欺
    取財、行使偽造私文書、使公務員登載不實四罪間，有方法、目的之牽連關係，
    應依刑法第五十五條規定，從較重之行使偽造私文書罪處斷。又被告前因違反動
    產擔保交易法及毒品危害防制條例等案件，分別經本院以八十八年度易字第二一
    三０號判處有期徒刑三月，及以八十八年度鳳簡字第六六一號判處有期徒刑四月
    確定，並定應執行刑為有期徒刑六月，復因偽造文書案件，經臺灣屏東地方法院
    以八十九年度訴字第一三四號判處有期徒刑十月確定，與前案接續執行，甫於九
    十年七月一日縮短刑期假釋期滿執行完畢，有臺灣高等法院被告全國前案紀錄表
    一份在卷足按，其受有期徒刑之執行完畢，五年以內再犯本件有期徒刑以上之罪
    ，為累犯，依刑法第四十七條規定加重其刑。至公訴人雖未就被告偽造「分期
    付款申購契約書」並持以向被害人甲○○行使、在「當舖收當物品登記簿」內
    被害人乙○○所記載被害人戊○○典當該車之資料下方偽造「戊○○」指印一枚
    ，表示係被害人戊○○本人典當該車之意思，而偽造該私文書並持以行使、在
    「汽車買賣合約書」上記載「付清」二字，並偽造「戊○○」指印一枚，表示已
    收受買賣價金之意思，而偽造該私文書並持以行使、在「汽（機）車過戶登記
    書」原車主簽章欄偽造「戊○○」印文一枚後，將偽造完成之申請書持以行使、
    使監理機關之公務員將被害人戊○○將該車過戶予被害人丁○○之不實事項登
    載於職務上所掌管之登記資料之公文書、在「當舖收當物品登記簿」內記載「
    取回４．１７」等字，並偽造「戊○○」署名及指印各一枚，表示係被害人戊○○本人贖回該車之意思，而偽造該私文書並持以行使等犯行提起公訴，惟此部分
    犯行分別與前揭論罪科刑之行使偽造私文書及使公務員登載不實罪間，有連續犯
    之裁判上一罪關係，應為起訴效力所及，本院自應併予審理。爰審酌被告侵占他
    人失竊之身分證後，冒用他人名義以分期付款方式詐購機車，再隱瞞分期付款之
    事實，典當及出售該車，詐領現金共三萬七千五百元以牟利，並先後向監理機關
    辦理不實之新領牌照及過戶登記，足以生損害於被害人戊○○、甲○○、台新公
    司、乙○○、丁○○及監理機關對車籍資料管理之正確性，惡性非輕，實不宜寬
    貸，惟念其犯後坦承客觀犯罪事實，態度尚可等一切情狀，量處如主文所示之刑
    。
四、偽造之「戊○○」印章一枚（雖未扣案，惟無證據證明業已滅失）、偽造之
    「機器腳踏車新領牌照登記書」車主簽章欄內偽造之「戊○○」印文二枚、「
    當舖收當物品登記簿」內偽造被害人戊○○典當機車意思之私文書上偽造「戊○○」之指印一枚，及該登記簿內偽造被害人戊○○贖回該車意思之私文書上偽
    造之「戊○○」之署名及指印各一枚、偽造之「汽車買賣合約書」賣方簽章欄
    偽造「戊○○」之署名及指印各一枚（該合約書內文記載「立合約人：賣主戊○○」部分非屬偽造之署押），及該合約書上偽造被害人戊○○收受買賣價金意
    思之私文書上偽造之「戊○○」之指印一枚、偽造之「汽（機）車過戶登記書
    」原車主簽章欄內偽造之「戊○○」印文一枚，合計偽造之「戊○○」印章一枚
    、印文三枚、指印四枚及署名二枚，均應依刑法第二百十九條之規定，不問屬於
    犯人與否，均併予宣告沒收。至偽造之「分期付款申購契約書」（該契約書內文
    申購人基本資料記載戊○○之姓名部分非屬偽造之署押）、「汽車買賣合約書」
    、「機器腳踏車新領牌照登記書」、「汽（機）車過戶登記書」及「當舖收當物
    品登記簿」內偽造被害人戊○○當車及贖車意思之私文書，雖均係被告犯罪所用
    之物，惟分別經被告持以向被害人甲○○、丁○○、監理機關及被害人乙○○行
    使後，已非屬被告所有之物，故均不予宣告沒收，附此敘明。
據上論斷，應依刑事訴訟法第二百九十九條第一項前段、刑法第二十八條、第五十六
條、第二百十六條、第二百十條、第二百十四條、第三百三十七條、第三百三十九條
第一項、第五十五條、第四十七條、第二百十九條，罰金罰鍰提高標準條例第一條前
段，判決如主文。
本案經檢察官葉芳秀到庭執行職務。
中      華      民      國    九十二    年      八      月    二十九    日
                                  臺灣高雄地方法院刑事庭
                                      審判長法  官 黃三友
                                            法  官 黃宗揚
                                            法  官 王雅苑
右正本證明與原本無異。
如不服本判決，應於判決送達後十日內，向本院提出上訴狀。
                                            書記官 黃琬婷
中      華      民      國    九十二    年      八      月    二十九    日
附錄法條：
中華民國刑法第二百一十條
 (偽造變造私文書罪)
偽造、變造私文書，足以生損害於公眾或他人者，處五年以下有期徒刑。
中華民國刑法第二百一十四條
 (使公務員登載不實罪)
明知為不實之事項，而使公務員登載於職務上所掌之公文書，足以生損害
於公眾或他人者，處三年以下有期徒刑、拘役或五百元以下罰金。
中華民國刑法第二百一十六條
 (行使偽造變造或登載不實之文書罪)
行使第二百十條至第二百十五條之文書者，依偽造、變造文書或登載不實
事項或使登載不實事項之規定處斷。
中華民國刑法第三百三十七條
 (侵占遺失物罪)
意圖為自己或第三人不法之所有，而侵占遺失物、漂流物或其他離本人所
持有之物者，處五百元以下罰金。
中華民國刑法第三百三十九條
 (普通詐欺罪)
意圖為自己或第三人不法之所有，以詐術使人將本人或第三人之物交付者
，處五年以下有期徒刑、拘役或科或併科一千元以下罰金。


司法院資訊處製作；財團法人民間司法改革基金會備份。
